臺灣高等法院臺中分院刑事裁定
111年度毒抗字第782號
抗  告  人  
即  被  告  詹秉叡



上列抗告人即被告因違反毒品危害防制條例案件，不服臺灣彰化
地方法院中華民國111年7月20日裁定（111年度毒聲字第280號）
，提起抗告，本院裁定如下：
    主  文
抗告駁回。
    理  由
一、本件抗告意旨略以：抗告人即被告詹秉叡（下簡稱被告）係
    因於民國111年2月26日下午5、6時許在自己車上以將海洛因
    置於針筒內方式注射施用第一級毒品海洛因1次，遭聲請觀
    察、勒戒。被告因於111年7月14日上午9時發生車禍，經濟
    不適、病痛尚未痊癒，又保險公司未經聯絡，沒人理睬，有
    彰化縣警察局道路交通事故當事人登記聯單1份可佐。被告
    因疾病治療，只施用管制藥品即毒品1次，即判定觀察、勒
    戒，實有不符情節等語。
二、按海洛因為毒品危害防制條例第2條第2項第1款所規定之第
    一級毒品。次按犯毒品危害防制條例第10條之罪者，檢察官
    應聲請法院裁定，令被告入勒戒處所觀察、勒戒，其期間不
    得逾2月。觀察、勒戒後，檢察官依據勒戒處所之陳報，認
    受觀察、勒戒人無繼續施用毒品傾向者，應即釋放，並為不
    起訴之處分；認受觀察、勒戒人有繼續施用毒品傾向者，檢
    察官應聲請法院裁定令入戒治處所強制戒治，其期間為6個
    月以上，至無繼續強制戒治之必要為止。但最長不得逾1年
    。依前項規定為觀察、勒戒或強制戒治執行完畢釋放後，3
    年後再犯第10條之罪者，適用前2項之規定，毒品危害防制
    條例第20條第1項、第2項前段、第3項分別定有明文。又前
    揭規定中所謂「3年後再犯」，經最高法院刑事大法庭以109
    年度台上大字第3826號裁定統一見解為：只要本次再犯（不
    論修正施行前、後）距最近一次觀察、勒戒或強制戒治執行
    完畢釋放，已逾3年者，即該當之，不因其間有無犯第10條
    之罪經起訴、判刑或執行而受影響。至檢察官對於「3年後
    再犯」施用毒品罪之行為人，究應採行附命完成戒癮治療之
    緩起訴處分，抑或向法院聲請觀察、勒戒之處遇措施，要屬
    檢察官之裁量權，倘檢察官係聲請法院裁定觀察、勒戒，法
    院就該聲請， 檢察官有違法或濫用其裁量權之情事得以撤
    銷外，僅得依法裁定被告送勒戒處所觀察、勒戒，尚無自行
    以附命完成戒癮治療之緩起訴處分等其他方式替代之權。
三、經查：
  ㈠被告基於施用第一級毒品之犯意，於111年2月26日下午5、6
    時許，在其位在彰化縣○○市○○路0段00○0號租屋處，以針筒
    注射方式，施用第一級毒品海洛因1次之事實，嗣於111年2
    月28日晚上9時20分許，員警在彰化縣員林市員埔路、三潭
    巷口執行路檢勤務時，攔查被告駕駛車輛，並當場扣得洛因
    1包（毛重0.32公克），嗣經警取得被告同意採集其尿液送
    驗，其鑑驗結果確呈可待因、嗎啡陽性反應等情，除據被告
    於警詢及偵查中均坦承在卷外（參毒偵卷第29、83至84頁）
    ，另有彰化縣警察局彰化分局委託檢驗尿液代號與真實姓名
    對照認證單、去氧核醣核酸條例以外案件接受尿液採樣同意
    書、欣生生物科技股份有限公司111年3月23日出具之濫用藥
    物尿液檢驗報告在卷可稽（參毒偵卷第57、59、171頁），
    足認被告之自白與事實相符，堪予採信，是被告確有於前開
    時地施用第一級毒品海洛因之事實，已堪認定。抗告意旨雖
    辯稱被告係因於111年7月14日上午9時許發生車禍，病痛尚
    未痊癒，為疾病治療而施用毒品1次等情，然其車禍既發生
    在後，自難認與本件施用毒品犯行有何關聯之處，被告前開
    所辯，顯屬事後矯飾卸責之詞，尚無法為本院所採用。
　㈡被告前於88年間因施用毒品案件，經臺灣彰化地方法院裁定
    送觀察、勒戒後，認有繼續施用毒品之傾向，再經臺灣彰化
    地方法院以88年度毒聲字第4998號裁定令入戒治處所強制戒
    治，於89年4月28日停止戒治付保護管束，並於89年11月14
    日未經撤銷視為執行完畢釋放，此有臺灣高等法院被告前案
    紀錄表1份附於本院卷可憑。是被告本案施用第一級毒品犯
    行之時點，距其上開觀察、勒戒執行完畢已逾3年，本件檢
    察官斟酌個案具體情節，依毒品危害防制條例第20條第1項
    之規定，向法院聲請觀察、勒戒之處遇措施，即難謂有裁量
    逾越、裁量濫用、裁量怠惰或違反比例原則之明顯違失。原
    審因檢察官之聲請，依據現行法律規定，而為適法之裁定，
    自屬正當。
　㈢至被告以其只施用毒品1次，即判定觀察、勒戒，實有不符情
    節等語，提起本件抗告，其意無非係指摘檢察官未給予戒癮
    治療之機會，請求免予執行觀察、勒戒。然按毒品危害防制
    條例第24條第1項有關毒品戒癮治療方式，係採行「觀察、
    勒戒」與「緩起訴之戒癮治療」並行之雙軌模式（最高法院
    108年度台非字第28號裁定意旨、107年度台上字第4215號判
    決意旨參照)，並無「緩起訴之戒癮治療」應優先於「觀察
    、勒戒」的強制規定，故檢察官自得按照個案情形，依法裁
    量決定採行何者為宜。又毒品戒癮治療實施辦法及完成治療
    認定標準第6條第1項，亦僅就檢察官為戒癮治療之緩起訴處
    分前，應得被告同意一事予以規定，而未規定檢察官於向法
    院對被告為觀察、勒戒聲請前，亦應得被告之同意。是緩起
    訴之戒癮治療屬法律賦予檢察官偵查裁量結果之作為，不得
    認為係施用毒品者所享有之權利，檢察官亦無於聲請書中說
    明不命被告接受戒癮治療理由之義務。而立法者既賦予檢察
    官選擇上述雙軌制度之權限，則檢察官之職權行使，法院原
    則上應予尊重，僅就檢察官之判斷有違背法令、事實認定有
    誤或其他裁量重大明顯瑕疵等事項，予以有限之低密度審查
    （最高法院103年度台上字第2464號判決意旨參照）。基此
    ，檢察官是否適用上開規定對被告為附命完成戒癮之緩起訴
    處分，屬立法者給予檢察官之職權，檢察官自得本於上開規
    定及立法目的，針對個案予以斟酌採擇，其裁量結果如認適
    於為緩起訴處分者，固須於緩起訴處分中說明其判斷之依據
    ，惟其如認為應向法院聲請觀察、勒戒者，無需徵詢被告同
    意，亦無需贅語交代不適於為緩起訴處分之理由，且法院原
    則上應予尊重，僅就其認定事實有誤、違背法令，或其裁量
    有重大明顯瑕疵等為審查，此裁量權之行使苟無濫用或不當
    情形，自不得任意指為違法。而本件檢察官審酌全案事證後
    ，認以向法院聲請觀察、勒戒始能達成戒斷之目的，依毒品
    危害防制條例第20條第1項之規定向法院聲請裁定觀察、勒
    戒，此乃屬檢察官適法職權的行使，其程序並無不合，難謂
    其判斷有違背法令、事實認定有誤或其他裁量重大明顯瑕疵
    等情事，原審法院自應予以尊重。又本案既已經檢察官依法
    審酌後認不宜為緩起訴之處分，而依毒品危害防制條例第20
    條第1項之規定向法院提出裁定觀察、勒戒之聲請，則法院
    應就檢察官聲請觀察、勒戒之內容審酌有無理由而為裁定，
    並無諭知得否為替代療法戒癮治療之權限，是被告此部分之
    主張，於法尚有未合，自難遽予准許。
四、綜上所述，原審法院准許檢察官之聲請，依法裁定被告令入
    勒戒處所觀察、勒戒，經核於法並無違誤。抗告意旨徒以前
    揭各詞請求撤銷原裁定，尚非可採，本件抗告並無理由， 
    應予駁回。
五、據上論斷，依刑事訴訟法第412條，裁定如主文。
中　　華　　民　　國　　111 　年　　8 　　月　　23　　日
　　　　　　刑事第七庭    審判長法　官  梁  堯  銘  
　　　　　　　　　　　　　　　  法　官  張  智  雄
　　　　　　　　　　　　　　　  法　官  王  鏗  普
以上正本證明與原本無異。
不得再抗告。
                                書記官  周  巧  屏   
 
中　　華　　民　　國　　111 　年　　8 　　月　　23　　日